【裁判字號】    97,易,2417
【裁判日期】    971006
【裁判案由】    詐欺
【裁判全文】
臺灣臺北地方法院刑事判決              97年度易字第2417號
公  訴  人  臺灣臺北地方法院檢察署檢察官
被      告  甲○○
上列被告因詐欺案件，經檢察官提起公訴（97年度偵字第15622
號）及移送併辦（臺灣臺北地方法院檢察署97年度偵字第17532
、19491 號及臺灣士林地方法院檢察署97年度偵字第10135 號）
，因被告於準備程序中就犯罪事實為有罪之陳述，經本院合議庭
裁定由受命法官獨任進行簡式審判程序審理，本院判決如下：
    主  文
甲○○幫助共同意圖為自己不法之所有，以詐術使人將本人之物
交付，處有期徒刑參月，如易科罰金，以新臺幣壹仟元折算壹日
。緩刑貳年，緩刑期間付保護管束，並應於緩刑期間，向指定之
公益團體、地方自治團體或社區提供陸拾小時之義務勞務。
    事    實
一、牛舒研預見將自己帳戶供他人使用，將幫助他人實施詐欺犯
    罪，竟仍基於縱使他人以其金融帳戶實施詐欺亦不違其本意
    之幫助犯意，接續於民國97年5 月15日13時許、同年月16日
    13時許，分別在臺北市○○區○○路9 號臺北富邦商業銀行
    襄陽分行門口、大臺北捷運運輸系統忠孝復興站，將其所開
    設之臺北富邦商業銀行襄陽分行帳號000000000000號及中國
    信託銀行城東分行帳號000000000000號之存摺、提款卡、密
    碼，各以新臺幣（下同）3,000 元之代價，出租與姓名、年
    籍均不詳、綽號「小凡」之成年女子。嗣向牛舒研收受存摺
    、提款卡、密碼之人，即與其他不詳姓名、年籍之人共同基
    於意圖為自己不法所有之犯意聯絡，合組詐欺集團，共同：
    (一)於同年月17日19時許，在網路上向乙○○佯稱：可提供援
    交，要求其至就近之自動櫃員機匯款確認身分，致乙○○不
    疑有他，依指示將帳戶內22,000元分3 次匯至牛舒研前述富
    邦銀行帳戶內；(二)於同年月16日17時許，在網路上向朱峻源
    佯稱：可提供援交，要求其至就近之自動櫃員機匯款確認身
    分，致朱峻源不疑有他，依指示將帳戶內42,000元分5次 匯
    至甲○○前開富邦銀行帳戶內；(三)於同年月16日21時10分許
    ，以電話向王美瑱謊稱：係東森購物台人員，要求其至就近
    之自動櫃員機匯款取消分期付款之設定，致王美瑱不疑有他
    ，依指示將帳戶內9,144 元分匯至甲○○前述中國信託銀行
    帳戶內；(四)於同年月16日下午10時22分，向丙○○佯稱係東
    森購物客服人員，因匯款時程序有誤，致成為分期付款，每
    期將自動扣款1,560 元，共扣款12期，須至提款機前依指示
    取消分期付款，使丙○○陷於錯誤，因而轉帳9,646 元至甲○○之上開中國信託銀行帳戶內；(五)於97年5 月17日晚間某
    時許，在網路上向丁○○佯稱：可提供援交，要求其至就近
    之自動櫃員機匯款確認身分，致丁○○不疑有他，依指示將
    帳戶內4,000 元匯款至甲○○前開富邦銀行帳戶內。嗣經乙○○、朱峻源、王美瑱、丙○○、丁○○發覺有異，始知遭
    詐騙而報警處理。
二、案經臺北市政府警察局大同分局、士林分局、中山分局及臺
    北縣政府警察局淡水分局報告臺灣臺北地方法院檢察署、臺
    灣士林地方法院檢察署檢察官偵查起訴及移送併辦。
    理    由
一、程序事項：
    本件被告牛舒研對於檢察官起訴書證據清單所提人證、物證
    之證據能力均不加以爭執，而本院審核該等證據資料作成之
    情況，亦無不具證據能力之情形，則該等證據資料自有證據
    能力，合先敘明。
二、認定犯罪事實之證據：
    前述事實，業據被告牛舒研於警詢、偵訊及本院審理時均坦
    承不諱，核與被害人乙○○、朱峻源、王美瑱、丙○○、丁○○於警詢中證述之情節均相符，並有自動櫃員機交易明細
    表、匯款收據、臺北富邦銀行襄陽分行與中國信託銀行城東
    分行檢附之開戶資料、客戶交易查詢單等件附卷可稽，足認
    被告之任意性自白核與事實相符。而依一般經驗，於郵局或
    銀行等金融機構開設存款帳戶暨請領存摺及提款卡，係供個
    人從事社會經濟活動流通資金之用，具有專屬性。又一般民
    眾均得以存入最低開戶金額之方式、在多數不同之金融機構
    申辦多數之存款帳戶使用，並無任何特殊之限制，是依一般
    人之日常生活經驗，若不以自己名義申請帳戶，反向他人借
    用或租用存款帳戶使用，衡情可知係欲利用他人帳戶以隱瞞
    身份取得贓款並逃避警方查緝；再者，利用他人帳戶從事詐
    欺犯行，早為傳播媒體廣為報導，被告為有社會及工作經驗
    之成年人，自可預見提供金融帳戶之存摺、提款卡、密碼等
    物供他人使用，可能幫助詐欺犯既遂詐欺犯行並逃避查緝，
    竟仍執意為之，其有縱有人以其金融帳戶實施詐欺犯罪亦不
    違背其本意之幫助詐欺不確定故意，至為灼然。是本件事證
    明確，被告犯行堪以認定，應予依法論科。
三、論罪科刑：
  (一)按幫助犯之成立，主觀上行為人須有幫助故意，客觀上須有
    幫助行為，意即需對於犯罪與正犯有共同之認識，而以幫助
    之意思，對於正犯資以助力，而未參與實施犯罪之行為者而
    言，最高法院75年度台上字第1509號、88年度台上字第1270
    號判決意旨均同此見解。核被告所為，顯係基於幫助他人犯
    詐欺罪之犯意，且所為提供上開物品予他人之行為，亦屬刑
    法詐欺罪構成要件以外之行為，被告既以幫助他人犯罪之意
    思而參與犯罪構成要件以外之行為，自應成立刑法第339 條
    第1 項詐欺取財罪之幫助犯，爰依刑法第30條第2 項規定減
    輕其刑。而本件係由數名不同之詐騙集團成員分別以電話向
    被害人施詐，而被害人復有多人，其等應屬詐欺罪之共同正
    犯。又被害人雖有數人，惟被告係於二日內接續提供二個帳
    戶與同一人，顯係基於反覆、延續之單一行為決意，在密切
    接近之一定時、地持續實行之複次行為，依社會通念，於客
    觀上認為符合一個反覆、延續性之行為觀念者，於刑法評價
    上，應認為僅成立集合犯一罪，應論以一個幫助詐欺取財行
    為。至於詐欺集團成員分別向不同人行騙，正犯之罪數並不
    影響被告行為之罪數，被告之行為仍應僅認構成一個幫助詐
    欺取財行為。再被告係於97年5 月15、16日接續交付上開所
    述之二個銀行帳戶存摺、提款卡、密碼，屬於事實上一罪之
    關係，移送併辦（被害人朱峻源、王美瑱、丙○○、丁○○
    ）部分雖未據起訴，惟與起訴部分係事實上一罪關係，已如
    前述，本院自應併予審判。
  (二)爰審酌：1.被告係大學畢業之學歷，以在百貨公司從事專櫃
    販售小姐為業，智識程度不低；2.被告係在電腦網路上看到
    「租借存摺可月收入3 萬餘元」之密語，即將自己所有2 個
    銀行帳戶提供與他人使用，自己獲有6,000 元之利益，且僅
    基於幫助他人犯詐欺罪之未必故意之犯罪動機與目的；3.被
    告在此詐欺集團犯案猖獗，利用帳戶掩飾、隱匿詐財贓款之
    事迭有所聞之際，竟仍基於提供他人銀行帳戶以供詐騙份子
    從事詐財行為之犯罪手段；4.被告所為將增加被害人尋求救
    濟之困難，並使犯罪之追查趨於複雜，所為將嚴重影響社會
    正常交易安全之危害；5.被告於警詢、偵訊及本院審理時均
    能全盤坦承犯行，且業已與被害人乙○○達成和解（此有和
    解書、撤回告訴狀在卷可證，本院卷第10、11頁），顯有悔
    意之犯後態度等一切情狀，量處如主文所示之刑，並諭知易
    科罰金之折算標準。末查被告前未曾因故意犯罪受有期徒刑
    以上刑之宣告，有臺灣高等法院被告前案紀錄表在卷可按，
    其因，一時失慮，致罹刑典，且被害人損失金額亦非被告所
    領取花用，本院認命被告向指定之公益團體、地方自治團體
    或社區提供共60小時之義務勞務與被告之犯行相當，是被告
    經此刑之宣告後，應知警惕而無再犯之虞，前開宣告之刑以
    暫不執行為適當，爰併予宣告緩刑2 年，於緩刑期內付保護
    管束，並命被告為如主文所示之義務勞務，以勵自新。至於
    被告究應向何公益團體、地方自治團體或社區提供義務勞務
    ，屬執行之問題，應由執行檢察官斟酌全案情節及各公益團
    體、地方自治團體或社區之需求，妥為指定，併予敘明。再
    被告交予真實姓名、年籍不詳之成年女子之上開銀行存摺、
    金融卡等物，雖係供犯罪所用之物，但未經扣案，迄今仍未
    取回，且非義務沒收之物，爰不為沒收之諭知，附此敘明。
據上論斷，應依刑事訴訟法第273 條之1 第1 項、第299 條第1
項前段，刑法第28條、第30條第1 項前段、第2 項、第339 條第
1項 、第41條第1 項前段、第74條第1 項第1 款、第2 項第5 款
、第93條第1 項第2 款，刑法施行法第1 條之1 ，判決如主文。
本案經檢察官簡逸薇到庭執行職務。
中    華    民    國    97    年    10    月    6    日
                      刑事第六庭  法  官  林孟皇
本正本證明與原本無異。
如不服本判決，應於判決送達後10日內向本院提出上訴狀（應抄
附繕本）。告訴人或被害人如對於本判決不服者，應具備理由請
求檢察官上訴，其上訴期間之計算係以檢察官收受判決正本之日
期為準。
                                  書記官  楊雅鈞
中    華    民    國    97    年    10    月    6     日
附錄本案論罪科刑法條全文：
中華民國刑法第339條（普通詐欺罪）
意圖為自己或第三人不法之有，以詐術使人將本人或第三人之物
交付者，處五年以下有期徒刑、拘役或科或併科一千元以下罰金
。
以前項方法得財產上不法之利益或使第三人得之者，亦同。
前二項之未遂犯罰之。


司法院資訊處製作；財團法人民間司法改革基金會備份。
